臺灣高等法院臺南分院民事判決
110年度重上字第89號
上  訴  人  顏秀吉  
訴訟代理人  吳玉英律師（法扶律師）
被上訴  人  陳貞潓  
訴訟代理人  陳玄儒律師（法扶律師）
上列當事人間請求拆屋還地事件，上訴人對於中華民國110年7月
28日臺灣臺南地方法院109年度重訴字第317號第一審判決提起上
訴，本院於111年9月15日言詞辯論終結，判決如下：
    主  文
上訴駁回。
第二審訴訟費用由上訴人負擔。
    事實及理由
一、上訴人主張：坐落臺南市東區○○段000-0、000-0、000地號
    土地（下分稱000-0、000-0、000地號土地，合稱系爭3筆土
    地）為上訴人及訴外人顏明賢共有，應有部分各1/2。其上
    坐落如原判決附圖（下稱附圖）所示編號A、B、C部分，面
    積依序為24.70、7.40、95平方公尺之建物（下合稱系爭建
    物），為訴外人陳吉明所原始興建，嗣由被上訴人因繼承取
    得事實上處分權。但被上訴人對系爭3筆土地無合法使用權
    源，自係無權占有。上訴人自得依民法第767條第1項前段、
    第821條規定，請求被上訴人拆除系爭建物，返還占用部分
    土地予上訴人及其他共有人。另依同法第179條前段規定，
    請求被上訴人給付占用土地而受有相當於租金之不當得利。
    又系爭3筆土地位在臺南市東區、鄰接○○路，屬高度工商繁
    榮程度，則相當於租金之不當得利，以申報地價年息10%計
    算應屬合理。原判決駁回上訴人之訴，實有未當，爰提起上
    訴等語。並上訴聲明：㈠原判決廢棄；㈡被上訴人應將坐落系
    爭3筆土地上之系爭建物拆除，並將上開占用土地返還上訴
    人及其他共有人全體；㈢被上訴人應給付上訴人新臺幣（下
    同）340,539元，及自起訴狀繕本送達翌日起至清償日止，
    按週年利率5%計算之利息；㈣被上訴人應自起訴狀繕本送達
    翌日起至返還第㈡項所示土地之日止，按月給付上訴人5,676
    元；㈤願供擔保，請准宣告假執行。
二、被上訴人則辯以：被上訴人之父陳吉明前因住家位在上訴人
    及訴外人顏春霖共有坐落臺南市東區○○段0000-0地號土地（
    下稱0000-0地號土地）之旁，且有蓋房需求，乃於民國（下
    同）71年3月17日以訴外人陳蔡秀枝（即陳吉明之妻、被上
    訴人之母）之名義向上訴人及顏春霖購買0000-0地號土地，
    並辦理移轉登記完成。上訴人及顏春霖以其2人共有之系爭3
    筆土地及同段000、000-0地號土地（就後2筆土地，下分稱0
    00、000-0地號土地；上開5筆土地，下合稱系爭5筆土地）
    ，因道路拓寬後變成畸零地，日後出售不易，要求陳吉明一
    併購買系爭5筆土地，陳吉明亦表示同意，遂於71年8月24日
    就系爭5筆土地再成立買賣契約，陳吉明已同時付清買賣價
    金20萬元，上訴人及顏春霖並交付系爭5筆土地予陳吉明占
    有使用。惟上訴人及顏春霖卻拒不辦理過戶，經陳吉明多次
    催促請求仍遭拒。系爭建物為陳吉明所原始興建，嗣由被上
    訴人因繼承取得事實上處分權，被上訴人係本於買賣契約及
    繼承之法律關係占有系爭3筆土地，故系爭建物為有權占有
    。上訴人請求被上訴人拆除系爭建物及返還該部分土地，並
    給付相當於租金之不當得利，均無理由。原審駁回上訴人之
    請求，並無不當等語。並答辯聲明：㈠上訴駁回；㈡如受不利
    判決，願供擔保請准宣告免為假執行。
三、本件經整理兩造不爭執事項，及依民事訴訟法第463條準用
    同法第270條之1第1項第3款規定整理並協議簡化兩造爭點如
    下：
  ㈠不爭執事項：
　⒈系爭3筆土地為上訴人及顏明賢共有，應有部分各1/2。
  ⒉陳吉明於97年10月26日死亡，其繼承人為陳蔡秀枝、被上訴
    人及訴外人陳俊良、陳靖儀、陳淑媚。
  ⒊兩造對原審重訴字卷第123-136頁110年2月8日勘驗測量筆錄
    、現場照片；第139頁110年2月8日土地複丈成果圖即附圖；
    第165頁臺南市東南地政事務所（下稱東南地政）110年3月2
    6日東南地所測字第1100024853號函說明二內容，均無意見
    ，系爭3筆土地之現況整理如下（以下就建物編號部分同附
    圖）：
  ⑴坐落000地號土地東北側有編號A鋼鐵造2層樓房建物、坐落00
    0-0地號土地西南側有編號B鋼鐵造2層樓房建物（門牌號碼
    ：臺南市東區○○路0段00號、稅籍編號00000000000號，下分
    稱編號A、B建物），原始興建人為陳吉明，屬未保存登記建
    物，面積各為24.7、7.4平方公尺。
  ⑵坐落000-0地號土地東北側有編號C水泥平房建物（門牌號碼
    ：臺南市東區○○路0段00巷00之0號、稅籍編號00000000000
    ，下稱編號C建物），原始興建人為陳吉明，屬未保存登記
    建物，有營業麵店，而掛「隱形眼鏡衛生署核准字號公司直
    營銷售一折」帆布條之地上物並未營業，僅放置營業上之雜
    物，面積為95平方公尺。又臺南市東區區公所有將編號C建
    物列入106年第4季(10-12月)違章建築列冊名單。
  ⑶編號A、B、C建物於陳吉明死亡後由不爭執事項⒉所示之繼承
    人取得事實上處分權，嗣陳蔡秀枝、陳俊良、陳靖儀、陳淑
    媚同意讓與事實上處分權予被上訴人。又編號A、B建物於11
    0年2月間始設籍課稅，另編號C建物為86年7月開始設籍課稅
    ，其中編號A、B建物之納稅義務人為被上訴人，編號C建物
    之納稅義務人為不爭執事項⒉所示之繼承人。
  ⑷系爭3筆土地位於○○路00巷兩旁，鄰近德化堂、月子中心及幼
    兒園，附近多為住宅及簡易之商業活動。
  ⒋陳吉明於71年3月17日以陳蔡秀枝之名義向上訴人、顏春霖購
    買坐落0000-0地號土地，並於71年5月31日辦理土地之移轉
    登記完竣。又兩造對原審重訴字卷第41頁之71年3月17日買
    賣契約書（下稱71年3月17日買賣契約）之形式上真正及其
    上上訴人之印文為真正均不爭執。
  ⒌上訴人對原審重訴字卷第55-66、67-69頁之系爭3筆土地所有
    權狀、印鑑證明申請書、印鑑證明之形式上真正均不爭執。
  ⒍上訴人對本院卷第249-254頁之86年6月15日電話錄音譯文內
    容形式上真正不爭執。
  ⒎陳吉明於86年3月19日寄送臺南東城郵局存證號碼第00號存證
    信函（下稱第00號存證信函）予上訴人，內容略以：其已將
    所購買之系爭5筆土地之權狀、過戶移轉案件轉由訴外人阿
    枝交付上訴人蓋過戶章，至今多日未見蓋妥，請於1週內退
    回以便辦理過戶等語。上訴人於86年3月間收受上開存證信
    函，乃於86年3月24日以臺南三支郵局存證號碼第000號存證
    信函（下稱第000號存證信函）回覆陳吉明，內容略以：上
    訴人並無出售系爭5筆土地土地予陳吉明，故無蓋章辦理過
    戶之理由等語，被上訴人就該存證信函形式真正不爭執。
  ⒏上訴人以96年10月29日申請書向臺南市政府申請捐贈000-0、
    000-0、000地號土地，經臺南市政府以96年12月11日南市財
    產字第00000000000號函回覆略以：000-0地號土地其上有編
    號B建物，請將編號B建物排除再一併與000-0、000地號土地
    申請捐贈等語。嗣上訴人再以97年1月7日申請書向臺南市政
    府申請捐贈000-0、000地號土地，經臺南市政府以97年1月1
    5日南市財產字第00000000000號函回覆略以：000-0、000地
    號土地（受贈權利範圍1/2），經現況勘查為供公眾通行之
    既成巷道使用並無占用情形，原則上同意接受捐贈。若捐贈
    土地有糾葛、欠稅等情，應俟解決糾紛、繳清稅款後再行辦
    理土地移轉事宜等語（惟被上訴人對於上訴人是否為系爭3
    筆土地之所有權人仍有爭執）。
 ⒐依臺南市政府工務局111年5月23日南市工使二字第0000000000
    號函記載略以：臺南市東區○○路0段00號遭不詳市民搭建2層
    鐵骨石棉瓦屋（即編號A、B建物）違建，應依法拆除，請所
    有權人於102年3月20日前拆除恢復原狀等語；又依臺南市政
    府102年3月12日府工使一字第0000000000號函記載略以：被
    上訴人之臺南市東區○○路0段00巷00之0號之構造物（即編號
    C建物）經查報為違章建築，屬未依法申請搭建磚造屋1棟，
    請於1個月內申請取得建造執照，逾期者依建築法第25條、
    第86條及違章建築處理辦法規定執行拆除。
  ⒑若本院認上訴人得請求不當得利，則兩造同意以104年申報地
    價作為計算之依據。又000-0、000-0、000地號土地申報地
    價各為5,200元、5,760元、23,200元。
  ㈡爭執事項：
  ⒈上訴人依民法第767條第1項前段、第821條規定，請求被上訴
    人拆除系爭建物並將系爭3筆土地返還上訴人及其他共有人
    全體，有無理由？
  ⒉上訴人依民法第179條前段規定，請求被上訴人給付相當於租
    金之不當得利，有無理由？如有理由，則以若干為適當？
四、本院得心證之理由：
  ㈠兩造對系爭3筆土地之所有權登記情形；陳吉明之死亡日期及
    繼承情形；系爭建物坐落系爭3筆土地之位置及面積、構造
    、原始興建人、現況等情形；被上訴人為陳吉明之繼承人，
    且就系爭建物為有事實上處分權之人；71年3月17日買賣契
    約為真正及其簽訂內容、據以辦理移轉登記等情形；原審重
    訴字卷第55-66、67-69頁之系爭3筆土地所有權狀、印鑑證
    明申請書、印鑑證明之形式上為真正；本院卷第249-254頁
    之86年6月15日電話錄音譯文內容形式上為真正；陳吉明與
    上訴人分別寄送第00號、第000號存證信函及其內容；上訴
    人向臺南市政府申請捐贈土地之情形；系爭建物經查報違建
    情形等事實，均不爭執（見不爭執事項⒈至⒐）。且有上訴人
    提出地籍圖謄本、土地登記第一類謄本、第00號存證信函、
    第000號存證信函、舊土地登記簿、臺南市政府96年12月11
    日南市財產字第00000000000號函、臺南市政府97年1月15日
    南市財產字第00000000000號函、臺南市政府97年3月5日南
    市財產字第00000000000號函、照片、臉書Messenger對話等
    （見原審補字卷第19-31頁，重訴字卷第189、191頁；本院
    卷第103-115、337、339、399頁），及被上訴人提出71年3
    月17日買賣契約、土地所有權狀、印鑑證明申請書、印鑑證
    明、臺南市政府財政稅務局房屋稅籍證明書、房屋稅主檔查
    詢、臺灣臺南地方法院98年度繼字第151號民事裁定、同意
    書、86年6月15日電話錄音譯文等（見原審重訴字卷第41、5
    5-69頁；本院卷第241-254頁）為證。且經原審於110年2月8
    日會同兩造及地政人員勘驗屬實，有勘驗測量筆錄、現況照
    片（見原審重訴字卷第123-136頁），及東南地政110年2月2
    4日東南地所測字第0000000000號函暨附圖（見原審重訴字
    卷第137-139頁）可稽。並有原審依職權調取陳吉明之個人
    基本資料查詢結果、土地建物查詢資料、異動索引查詢資料
    （見原審重訴字卷第19、245-254、257-261頁）可稽。復有
    本院依職權調取土地建物查詢資料、異動索引查詢資料（見
    本院卷第53-69頁），及系爭建物之稅籍資料，有臺南市政
    府財政稅務局臺南分局110年12月10日南市財南字第0000000
    000號函及附件（見本院卷第151-157頁）可稽。並經本院依
    上訴人聲請向臺南市政府工務局、臺南市東區區公所查詢系
    爭建物之申報拆除違建等資料，有臺南市政府工務局110年1
    2月20日南市工使二字第0000000000號函及附件、臺南市東
    區區公所111年5月19日南東民字第0000000000號函及附件、
    臺南市政府工務局111年5月23日南市工使二字第0000000000
    號函及附件等（見本院卷第163-171、303-322頁）可稽，堪
    信為真實。又系爭3筆土地之地目均為「道」，原登記為上
    訴人及顏春霖所共有，嗣顏春霖死亡，再由顏明賢繼承其應
    有部分，有上開土地建物查詢資料、異動索引查詢資料（見
    本院卷第53、55、59、61、65、67頁）可稽，亦堪信為真實
    。
  ㈡按所有人對於無權占有或侵奪其所有物者，得請求返還之。
    各共有人對於第三人，得就共有物之全部為本於所有權之請
    求。但回復共有物之請求，僅得為共有人全體之利益為之；
    民法第767條第1項前段、第821條分別定有明文。又以無權
    占有為原因，請求返還土地者，占有人對土地所有權存在之
    事實無爭執，土地所有權人對其土地被無權占有之事實無舉
    證責任，占有人自應就其取得占有係有正當權源之事實證明
    之（最高法院85年度台上字第1120號判決要旨參照）。查上
    訴人為系爭3筆土地之共有人之一，得行使所有權之權能。
    又被上訴人不爭執其有事實上處分權之系爭建物，確有占有
    使用系爭3筆土地，其占用系爭3筆土地之位置、面積如附圖
    所示，已如前述。至被上訴人抗辯其對系爭3筆土地係基於
    買賣契約及繼承之法律關係等而得合法占有使用，既為上訴
    人所否認，則依民事訴訟法第277條規定，被上訴人自應就
    其占有之合法正當權源之有利事實負舉證責任。再按受訴法
    院於具體個案決定是否適用民事訴訟法第277條但書所定公
    平原則，以轉換舉證責任或降低證明度時，應視各該訴訟事
    件類型之特性及待證事實之性質，審酌兩造舉證之難易、距
    離證據之遠近、經驗法則所具蓋然性之高低等因素，並依誠
    信原則，定其舉證責任誰屬或斟酌是否降低證明度。尤以年
    代已久且人事皆非之遠年舊事，每難查考，舉證甚為困難。
    茍當事人之一造所提出之相關證據，本於經驗法則及降低後
    之證明度，可推知與事實相符者，應認已盡舉證之責，他造
    欲否認其主張，即不得不更舉反證以證明之。又認定當事人
    爭執事實所憑之證據，不以直接單獨證明之直接證據為限，
    如能以間接證據證明間接事實，且綜合諸間接事實，得以在
    符合論理及經驗法則下，推認待證事實為真實者，亦無不可
    （最高法院110年度台上字第261號、111年度台上字第381號
    判決要旨參照）。
  ㈢被上訴人就71年8月24日買賣契約書（下稱系爭買賣契約）之
    真正已盡其舉證之責，論述如下：
　⒈被上訴人辯稱：其父陳吉明於71年8月24日，向上訴人及顏春
    霖購買包含系爭3筆土地在內之土地乙節，業據提出系爭買
    賣契約、委託書、戶籍謄本、土地所有權狀、印鑑證明申請
    書、印鑑證明、細部計畫圖及地籍套繪、86年6月15日電話
    錄音譯文等（見原審重訴字卷第43-69、101頁；本院卷第24
    9-254頁）為證。上訴人雖主張系爭買賣契約為影本而否認
    其真正，然本件因系爭買賣契約係於71年8月24日所書立，
    距上訴人於109年間提起本件訴訟時已逾38年之久，承買人
    陳吉明及出賣人之一顏春霖均已死亡，是上開土地於71年間
    之買賣過程因人事皆非已難查考，證據資料又多已佚失、殘
    缺，被上訴人舉證顯有相當之困難，依上開說明，自應減輕
    其證明度，方符合民事訴訟法第277條但書之立法意旨與正
    義原則。
  ⒉觀以系爭買賣契約與兩造不爭執為真正之71年3月17日買賣契
    約相較，二者所載內容僅契約標的有所不同，其餘部分甚至
    連同筆跡均甚為相同，又系爭買賣契約上上訴人之印文，雖
    似因蓋用不當而有模糊之情，然其印文、字體之大小及布局
    ，均與71年3月17日買賣契約上之印文甚為相似，且系爭買
    賣契約上顏春霖之印文，與71年3月17日買賣契約上之印文
    ，二者之大小、形式、表現之字體粗細均極為相似，堪認應
    係同一印章所蓋用。是被上訴人辯稱：系爭買賣契約確係上
    訴人及顏春霖所簽立一節，已非全然無據。上訴人雖主張系
    爭買賣契約上之印文非印鑑章所用印，可能係他人盜蓋，當
    時上訴人在菲律賓等語，固提出入出境紀錄（見原審重訴字
    卷第239-241頁）為證。惟上訴人對71年3月17日買賣契約上
    上訴人之印文，既不爭執其真正，而該印文非屬上訴人之印
    鑑章所用印，顯見上訴人本即有以非印鑑章用印於買賣契約
    之前例，自不得以系爭買賣契約上所蓋用者非印鑑章，即認
    其非屬真正。且由上開入出境紀錄所示，上訴人於簽訂71年
    3月17日買賣契約時，人亦不在國內，卻仍得完成0000-0地
    號土地之買賣契約簽訂及移轉過戶等相關事宜，可見上訴人
    縱未在國內，應仍得循授權委託或他種方式完成買賣土地之
    相關事宜。上訴人復未提出有遭盜用印文之任何證明以其實
    說，自難據之為有利於上訴人之認定，是上訴人上開主張，
    尚難憑採。
  ⒊系爭買賣契約上雖未載明承買人，然參酌陳吉明前所購買之0
    000-0地號土地係以其妻之名義為之，則就系爭買賣契約上
    未記載買受人之名，亦可能係尚未決定以何人名義為之所致
    。況且陳吉明生前持有系爭3筆土地當時之土地所有權狀及
    上訴人之71年4月間印鑑證明申請書、顏春霖71年4月1日之
    印鑑證明及上訴人、顏春霖簽署委託陳吉明申請系爭3筆土
    地鑑界之委託書各1份，又該委託書上之印文與71年3月17日
    買賣契約之印文甚為相似，應屬真正，而土地所有權狀為證
    明擁有土地所有權之重要文書，印鑑證明則為表彰本人之重
    要文件，辦理土地鑑界則與不動產買賣之買方首重產權確認
    之交易習慣相符，衡之一般社會常情，多係基於不動產交易
    ，始會將不動產所有權狀及印鑑證明交予他人持有，並有委
    託他人辦理鑑界之必要，是倘非陳吉明當時與上訴人、顏春
    霖間確對系爭3筆土地有交易情形，陳吉明及被上訴人豈能
    持有系爭3筆土地所有權狀、上揭印鑑證明相關文件及鑑界
    委託書迄今長達30餘年之可能。堪認陳吉明當時與上訴人、
    顏春霖間確有買賣系爭3筆土地之契約存在。雖上訴人另提
    出系爭3筆土地所有權狀（見原審重訴字卷第193-197頁），
    然其所提出者為上訴人於92年間所申請補發之權狀乙情，為
    上訴人所自承（見本院卷第261頁），自不得以此作為有利
    於上訴人之證明。
  ⒋上訴人主張陳吉明於71年間有兼職居間土地買賣，乃向上訴
    人假稱可找尋買主，而取得上開土地所有權狀、印鑑證明相
    關文件及鑑界委託書等節，固提出訴外人顏鈺婷（即上訴人
    之女）與訴外人施進賢（即當地前里長）、施進賢之女於11
    1年2月21日之對話錄音譯文及光碟（見本院卷第267-268頁
    ，光碟另置本院卷末證物袋內）為證。被上訴人對上開對話
    錄音譯文及光碟之真正固不爭執，惟否認得以證明上訴人主
    張之上情。依上開對話錄音譯文之內容，施進賢雖表示「早
    前有在牽狗仔（台語）啊，但他人不知跑去哪了」、「（顏
    鈺婷問：所以您知有在當牽狗仔就對了）答：對啦、對啦」
    、「（顏鈺婷問：那是否還有什麼人知？）答：賣麵的就知
    啊」等語。但施進賢同時明確表示「我是聽說而已」，施進
    賢之女亦多次表示「聽說的也不一定確實」、「那嘛聽說的
    ，那嘛不確實知道有沒」、「那也是聽說的，也不知確實是
    否真的」、「不知道」等語。足見施進賢或其女均係聽聞別
    人傳述，其並不知悉陳吉明確實有無兼職居間土地買賣之情
    ，更無從證明陳吉明取得上開土地所有權狀、印鑑證明相關
    文件及鑑界委託書之原因。是上訴人所提上開對話錄音譯文
    及光碟，並無法為其有利之證明。參以依被上訴人提出陳吉
    明戶籍手抄謄本（見本院卷第341頁）之記載，陳吉明之行
    業職業為「零售、吉明鐘錶店店東」，亦可見上訴人之主張
    ，並不足採。
  ⒌又編號A、B建物雖於110年2月間始設籍課稅，另編號C建物為
    86年7月開始設籍課稅，但設籍課稅日期並非即為其原始興
    建完成日期。此由上訴人前以96年10月29日申請書向臺南市
    政府申請捐贈000-0、000-0、000地號土地，經臺南市政府
    函覆000-0地號土地其上有編號B建物等語，而編號A、B建物
    屬同一建物，僅因坐落之地號有不同而作不同編號，可見編
    號A、B建物至少於96年以前即已存在。再由系爭建物之現況
    照片觀之（編號A、B建物即原審重訴字卷第127頁下方照片
    所示之紅色屋頂小店面、本院卷第337、339頁之照片所示；
    編號C建物即原審重訴字卷第129-131頁、132頁下方、133頁
    、135頁下方、136頁之照片所示），亦得見確屬年代久遠之
    建物。則以系爭建物長久存在系爭3筆土地其上，上訴人明
    知陳吉明於86年間即寄送第00號存證信函，告以其有買受包
    含系爭3筆土地在內之土地，上訴人雖有以第000號存證信函
    回覆之，卻就陳吉明在系爭3筆土地上興建系爭建物，未為
    反對之意思表示。甚且於96年間，臺南市政府函覆000-0地
    號土地其上有編號B建物乙節，上訴人仍未予任何處置，此
    顯與常情有違。至上訴人於101年9月間曾對訴外人鄭連玉秀
    聲請侵權糾紛調解，另系爭建物於102年間有遭陳情違建紀
    錄等節，固有上訴人提出臺南市東區調解委員會調解通知書
    、臉書Messenger對話等（見本院卷第117-123、399頁）為
    證，及本院依上訴人聲請向臺南市政府工務局、臺南市東區
    區公所調取系爭建物之申報拆除違建等資料（見本院卷第16
    3-171、303-322頁）可稽。然上訴人聲請調解之對象並非被
    上訴人，且其後也未對被上訴人提起何訴訟，再不論所謂聲
    請調解或系爭建物遭申報違建之時間，系爭建物均已存在系
    爭3筆土地其上甚久，上訴人卻直至109年10月7日始提起本
    件訴訟，足見上訴人確實一再放任，未積極處置，確與常情
    有違。
　⒍綜上諸情，本院綜合被上訴人所提出之上開各項證據，本於
    經驗法則及降低後之證明度，已可推知陳吉明與上訴人、顏
    春霖間確有買賣系爭3筆土地之契約存在，而應認被上訴人
    就系爭買賣契約之真正已盡其舉證之責。　
　㈣上訴人依民法第767條第1項前段、第821條規定，請求被上訴
    人拆除系爭建物並將系爭3筆土地返還上訴人及其他共有人
    全體，暨依民法第179條前段規定，請求被上訴人給付相當
    於租金之不當得利，均無理由，論述如下：
　⒈本件陳吉明與上訴人、顏春霖間確有買賣系爭3筆土地之契約
    存在，已如前述，陳吉明為系爭3筆土地之買受人，自有權
    占用系爭3筆土地。按民法第767條第1項前段所規定之所有
    物返還請求權，須以占有所有物之人係無占有之合法權源者
    ，始足當之；倘占有之人有占有之正當權源，即不得對之行
    使所有物返還請求權。又基於債之關係而占有他方所有物之
    一方當事人，本得向他方當事人（所有人）主張有占有之合
    法權源。兩造對系爭建物為被上訴人之父陳吉明所原始興建
    ，現由被上訴人因繼承而取得占有，均不爭執（見本院卷第
    405頁），是以被上訴人基於陳吉明與上訴人、顏春霖間之
    買賣契約及繼承之法律關係，而取得占有系爭建物基地之正
    當權源，而屬有權占有，上訴人請求拆屋還地，即屬無據。
　⒉至上訴人主張：被上訴人無法提出上訴人有收受買賣價金之
    證明等語，然上訴人基於系爭買賣契約有無取得價金，係屬
    另一法律爭議，在系爭買賣契約經合法解除前，尚不影響被
    上訴人之系爭建物占有系爭3筆土地之合法權源。從而，上
    訴人主張被上訴人無權占有系爭3筆土地，而依民法第767條
    第1項前段規定請求被上訴人拆除系爭建物，並無理由。
　⒊而被上訴人既係基於買賣契約及繼承之法律關係而有權占用
    系爭3筆土地，自不符合無法律上原因而受利益之不當得利
    法律關係之要件，是上訴人依不當得利之規定，請求被上訴
    人給付其相當於租金之不當得利，亦屬無據。
五、綜上所述，上訴人㈠依民法第767條第1項前段、第821條規定
    ，請求被上訴人將坐落系爭3筆土地上之系爭建物拆除，並
    將上開占用土地返還上訴人及其他共有人全體。及㈡依民法
    第179條前段規定，請求⒈被上訴人應給付上訴人340,539元
    ，及自起訴狀繕本送達翌日起至清償日止，按週年利率5%計
    算之利息；⒉被上訴人應自起訴狀繕本送達翌日起至返還第㈠
    項所示土地之日止，按月給付上訴人5,676元，為無理由，
    應予駁回。原審為上訴人敗訴之判決，並駁回假執行之聲請
    ，並無不合。上訴意旨指摘原判決不當，求予廢棄改判，為
    無理由，應駁回其上訴。
六、本件事證已臻明確，兩造其餘之攻擊或防禦方法及所用之證
    據，經本院斟酌後，認為均不足以影響本判決之結果，爰不
    逐一論列，附此敘明。
七、據上論結，本件上訴為無理由，依民事訴訟法第449條第1項
    、第78條，判決如主文。
中　　華　　民　　國　　111 　年　　10　　月　　6 　　日
                  民事第四庭    審判長法  官  張世展

                                      法  官  黃義成

                                      法  官  黃瑪玲
上為正本係照原本作成。
上訴人如不服本判決，應於收受送達後20日內向本院提出上訴書
狀，其未表明上訴理由者，應於提出上訴後20日內向本院補提出
理由書狀（均須按他造當事人之人數附繕本），上訴時應提出委
任律師或具有律師資格之人之委任狀；委任有律師資格者，另應
附具律師資格證書及釋明委任人與受任人有民事訴訟法第466條
之1第1項但書或第2項（詳附註）所定關係之釋明文書影本。如
委任律師提起上訴者，應一併繳納上訴審裁判費。
被上訴人不得上訴。
中　　華　　民　　國　　111 　年　　10　　月　　6 　　日

                                      書記官  蘭鈺婷
【附註】
民事訴訟法第466條之1：
⑴對於第二審判決上訴，上訴人應委任律師為訴訟代理人。但上
  訴人或其法定代理人具有律師資格者，不在此限。
⑵上訴人之配偶、三親等內之血親、二親等內之姻親，或上訴人
  為法人、中央或地方機關時，其所屬專任人員具有律師資格並
  經法院認為適當者，亦得為第三審訴訟代理人。
民事訴訟法第466條之2第1項：
上訴人無資力委任訴訟代理人者，得依訴訟救助之規定，聲請第
三審法院為之選任律師為其訴訟代理人。